【裁判字號】    97,消債更,411
【裁判日期】    981022
【裁判案由】    更生事件
【裁判全文】
臺灣士林地方法院民事裁定           97年度消債更字第411號
債  務  人  甲○○○○○○
                        樓
代  理  人  洪國誌律師
上列當事人聲請更生事件，本院裁定如下：
    主  文
債務人甲○○○○○○自中華民國九十八年十月二十八日十七時
起開始更生程序。
命司法事務官進行本件更生程序。
    理  由
一、按債務人與金融機構協商成立者，不得聲請更生或清算，但
    因不可歸責於己之事由，致履行顯有重大困難者，不在此限
    。本條例施行前，債務人依金融主管機關協調成立之中華民
    國銀行公會會員辦理消費金融案件無擔保債務協商機制與金
    融機構成立之協商，準用前項之規定，消費者債務清理條例
    第151 條第5 項、第6 項分別定有明文。次按，債務人不能
    清償債務或有不能清償之虞，且無擔保或無優先權之債務總
    額未逾新臺幣（下同）1,200 萬元者，於法院裁定開始清算
    程序或宣告破產前，得向法院聲請更生，觀諸同條例第3 條
    、第42條第1 項規定自明。又法院開始更生程序之裁定，應
    載明其年、月、日、時，並即時發生效力。法院開始更生或
    清算程序後，得命司法事務官進行更生或清算程序，必要時
    得選任律師、會計師或其他適當之自然人或法人一人為監督
    人或管理人，復為同條例第45條第1 項、第16條所明定。
二、本件聲請意旨略以：伊有不能清償債務情事，前曾於民國95
    年6 月依中華民國銀行公會會員辦理消費金融案件無擔保債
    務協商機制與金融機構成立協商，協商條件為自95年7 月起
    ，分120 期，利率0%，每月還款7,046 元；惟伊於協商當時
    每月薪資收入僅2 萬元，且有聽力障礙，無法覓得收入較高
    之工作，因而毀諾。故伊確係因不可歸責於己，致履行協商
    條件顯有重大困難。且伊無擔保或無優先權之債務總額共73
    萬2,403 元，未逾1,200 萬元，復未經法院裁定開始清算程
    序或宣告破產，爰向本院聲請更生等語。
三、查債務人甲○○○○○○所主張之上開事實，除每月薪資收
    入外，有其全戶戶籍謄本、財政部臺北市國稅局財產歸屬資
    料清單、財團法人金融聯合徵信中心當事人綜合信用報告－
    協商前置專用債權人清冊、中華民國銀行公會員辦理消費金
    融案件無擔保債務協商機制協議書暨無擔保債務還款計畫、
    身心障礙手冊等件為證（見本院卷第9 、12、21至23、31至
    32、105 頁），核閱屬實，堪認為真正。
四、次查，債務人有中度聽障，目前從事加工技術員工作，每月
    除薪資收入2 萬4,537 元外，並領有殘障給付2,000 元，有
    其身心障礙手冊、薪資單及郵政存簿儲金簿內頁影本在卷可
    稽（見本院卷第25至29、130 至145 頁）。且債務人業已離
    婚，尚有1 子（16歲）需扶養，此亦有其戶籍謄本在卷可憑
    。是以債務人每月收入2 萬6,537 元計算（計算式：24537+
    2000=26537），參酌內政部主計處公布之98年度臺北市最低
    生活費14,558元等情，則債務人之每月收入扣除協商還款金
    額7,046 元後，僅餘1 萬9,491 元，實不足以支應其個人及
    其子之最低生活必要支出2 萬1,837 元（計算式：14558+14
    55 8/2=21837），足認債務人係因不可歸責於己之事由，致
    履行協商條件顯有困難。此外，債務人復查無消費者債務清
    理條例第6 條第3 項、第8 條或第46條各款所定駁回更生聲
    請之事由存在，則其聲請更生，應屬有據。揆諸首揭規定及
    說明，應予開始更生程序，並命司法事務官進行本件更生程
    式。
五、爰裁定如主文。
中    華    民    國    98    年    10    月    22    日
                  民事第一庭  法      官  古振暉
上為正本係照原本作成。
本件不得抗告。
中    華    民    國    98    年    10    月    22    日
                              書  記  官  羅伊安


司法院資訊處製作；財團法人民間司法改革基金會備份。
